臺灣花蓮地方法院刑事判決　　　　　　　　　　　　　　九十四年度訴字第七二號
　　公　訴　人　臺灣花蓮地方法院檢察署檢察官
　　被　　　告　丙○○
右列被告因偽造文書等案件，經檢察官提起公訴（九十三年度偵字第八七四號），本
院判決如左：
    主  文
丙○○行使偽造私文書，足以生損害於他人，累犯，處有期徒刑壹年貳月。
未扣案之變造之甲○○國民身分證上所黏貼丙○○照片壹幀及聯信商業銀行水湳分行
支票存款開戶申請書上偽造之「甲○○」署押壹枚、支票存款往來約定書上偽造之「
甲○○」署押貳枚，均沒收。
    事  實
一、丙○○曾因違反麻醉藥品管理條例等案件，經法院判處應執行有期徒刑一年七月
    確定在案，於民國八十八年十月八日（起訴書誤植為二十二日）縮刑期滿執畢出
    監，詎仍不知悔改，而於八十九年十一月二十八日之白天上班時間，在台中市○○路○段四百九十七號好來屋大賣場，冒名其係「甲○○」本人，佯向親自前來
    該賣場辦理支票存款開戶業務之聯信商業銀行水湳分行行員丁○○、襄理盧正財
    表示欲申請開立支票存款帳戶使用，乃持用先前已遭其於八十九年十、十一月間
    某日在前開賣場內變造之甲○○國民身分證（其上甲○○之照片已遭揭去，而換
    貼丙○○自己之照片）以供核對身分，並未經授權，冒名在上開銀行支票存款開
    戶申請書及支票存款往來約定書（核屬私文書）上，偽造「甲○○」署押（簽名
    ）於其上，且盜用甲○○之印鑑章，蓋用於上開申請文件上，之後再向該銀行行
    員提出，致該銀行行員因此陷於錯誤，同意其開戶，並由丙○○詐領帳號為00
    0－000－0000000－0號之支票若干張供為使用，足以生損害於甲○○及該銀行之權益。
二、案經被害人甲○○訴由台灣台中地方法院檢察署簽分偵案後，呈請臺灣高等法院
    檢察署令轉臺灣台東地方法院檢察署偵辦，嗣經臺灣台東地方法院檢察署呈請台
    灣高等法院檢察署令轉台灣台中地方法院檢察署偵辦，再經台灣台中地方法院檢
    察署呈請台灣高等法院檢察署令轉台灣台東地方法院檢察署偵辦，又經臺灣台東
    地方法院檢察署呈請台灣高等法院檢察署令轉台灣台中地方法院檢察署偵辦，嗣
  又經台灣台中地方法院檢察署呈請台灣高等法院檢察署令轉台灣花蓮地方法院檢
    察署偵辦，終經台灣花蓮地方法院檢察署檢察官偵查起訴。
    理  由
一、訊據被告丙○○固不否認曾以被害人甲○○之名義簽名於申請文件上，並提出經
    變造之被害人身分證影本供核，騙取銀行行員申請開立支票存款帳戶使用之事實
    ，惟辯稱：甲○○係伊朋友，並非伊員工，當初確有徵得甲○○同意，以其名義
    申請甲存支票帳戶使用，且身分證係甲○○交給伊的，木頭印章則是甲○○同意
    伊刻用，而甲○○之身分證伊於影印之後便歸還甲○○，伊並未盜用甲○○之印
    章及身分證；又伊申請開立甲存支票帳戶時，銀行行員僅要求伊提供身分證影本
    存檔而已，並未核對身分證件原本，故伊僅將自己照片直接放在甲○○身分證照
    片欄上影印，並未將甲○○之身分證換貼自己照片云云。經查被告初以欲報稅為
    由，向當時在好來屋大賣場幫忙之被害人騙取身分證及牛角材質印鑑章使用，嗣
    經一再催討，迄未歸還，事後因有人提出支票向其索款，經向銀行查詢，始知被
    告冒用其名義開立甲存支票帳戶使用，是其絕未同意被告持其身分證及印章，冒
    其名義開戶使用之被害事實，已據證人即被害人甲○○於本院審理時透過遠距視
    訊交互詰問之方式指證綦詳（見本院審判筆錄第四至十四頁）；而被告當時如何
    申請甲存支票帳戶使用之過程以及八十九年十一月二十八日當天，聯信商業銀行
    水湳分行行員丁○○、襄理盧正財二人確實曾前往台中市○○路○段四百九十七
    號之好來屋大賣場，親自為佯稱自己係甲○○之被告辦理甲存支票帳戶之開戶，
    辦理過程中，確曾依標準作業流程核對檢視被告所提出之甲○○身分證原本（其
    上已換貼被告自己照片），經核無訛後，始請被告影印身分證附卷存檔，而申請
    文件上之甲○○署押及印文，均係被告自己簽名或蓋章等情，亦經證人即上開銀
    行行員丁○○於本院審理時到庭結證翔實（見本院審判筆錄第十五至二十一頁）
    ，稽之卷附之支票存款開戶申請書上所列查核事項之作業流程，亦明確記載須核
    對身分證開戶人確為本人乙項，及被告提供予銀行附卷存檔之甲○○身分證，其
    照片欄上已係被告自己照片，該身分證影本正面並明顯註記「經核對與正本相符
    」之字樣，接著並蓋有證人丁○○之小職章（見台灣台中地方法院檢察署九十年
    度他字第七九九號偵查卷第十八、十九頁），益徵證人丁○○之上開證述與非供
述證據所呈現之現象相符，應屬真實可採。再者，從卷附之上開銀行支票存款往
    來約定書及支票存款開戶申請書影本上被告所蓋用之印章尺寸形式以觀，應非被
    告所言之一般小型木刻私章，是以被害人所言之牛角材質印鑑章較足採信。又被
    告雖辯稱：並未將甲○○之身分證換貼自己照片，而僅係以自己照片直接放在甲○○身分證照片欄上影印而已云云（見本院審判筆錄第二十四頁），但查此辯解
    不僅與其先前於偵查中所辯：「我沒有拿走他（指甲○○）的身分證，只有影印
    他的身分證，再貼上自己的照片後再影印一次，‧‧‧」乙節（見台灣台東地方
    法院檢察署九十一年度偵字第二一四八號偵查卷第十四頁）明顯不符，俱無可採
    外，更何況被告已於台灣花蓮地方法院檢察署嗣後之偵查中坦承有在甲○○之身
    分證上換貼自己照片之事實（見台灣花蓮地方法院檢察署九十三年度偵字第八七
    四號偵查卷第二十二頁反面、第二十三頁），足徵被害人所指被害事實並非子虛
    烏有。且苟依被告所辯，被害人真有同意被告以其名義申請甲存支票帳戶使用，
    則何不央求被害人親自與銀行人員接洽開戶事宜，豈不省事，反而要由被告冒名
    並持假造身分證供核之模式騙取銀行支票使用，而涉觸犯法律之風險，殊不合常
    理，更令人費解。綜上所述，被告辯解不但違反常情，且先後不一，非無瑕疵，
    稽其用意無非飾詞圖卸而已，所辯毫無可採。本件事證至此已臻明確，被告犯行
    已堪認定，應予依法論科。
二、核被告所為，係犯刑法第二百十六條、第二百十條之行使偽造私文書罪、第二百
    十六條、第二百十二條之行使變造特種文書（國民身分證）罪及同法第三百三十
    九條第一項之詐欺取財罪。被告偽造署押及盜用印章之行為，係偽造文書行為之
    階段行為，不另論罪。再被告偽造私文書及變造特種文書後均持以行使，其偽造
    、變造之低度行為，應為行使之高度行為所吸收，只論以行使偽造私文書及行使
    變造特種文書罪。又其所犯行使偽造私文書、行使變造特種文書及詐欺取財三罪
    間，有方法、結果之牽連關係，自應從一重之行使偽造私文書罪處斷。末查被告
    曾因違反麻醉藥品管理條例等案件，經法院判處應執行有期徒刑一年七月確定在
    案，於八十八年十月八日縮刑期滿執畢出監，有台灣高等法院被告前科紀錄表乙
    份附卷足稽，詎其不知悔改又於有期徒刑執行完畢五年內再犯本罪，係累犯，應
    依刑法第四十七條之規定，加重其刑。爰審酌被告前科累累，素行欠佳，犯罪動
    機、手段並非單純，且造成被害人之損害，犯後猶飾詞辯解，並未全然坦承等一
    切情狀，量處如主文所示之刑，以示懲儆。
三、又被告所變造之甲○○身分證乙枚雖未扣案，然該身分證照片欄上所換貼之被告
    照片乙幀，係供被告犯罪所用之物，且無證據證明業已滅失，自應依刑法第三十
    八條第一項第二款之規定，併予宣告沒收。而經被告提出於上開銀行用以申請甲
    存支票開戶之申請文件，雖均已交付上開銀行附卷存檔，現非屬被告所有，惟其
    中支票存款開戶申請書上之「甲○○」簽名乙枚及支票存款往來約定書上之「甲○○」簽名二枚，為被告所冒名偽簽，此經被告自承在卷，係偽造之署押，自應
    依刑法第二百十九條之規定，不問屬於犯人所有與否，均併為沒收之諭知。
據上論斷，應依刑事訴訟法第二百九十九條第一項前段，刑法第二百十六條、第二百
十條、第二百十二條、第三百三十九條第一項、第五十五條、第四十七條、第二百十
九條、第三十八條第一項第二款，罰金罰鍰提高標準條例第一條前段，判決如主文。
本案經檢察官乙○○到庭執行職務。
中      華      民      國    九十四    年      六      月      八      日
                      臺灣花蓮地方法院刑事第一庭
                                  審判長法官  張  健  河
                                        法官  李  豫  雙
                                        法官  陳  雅  敏
右正本證明與原本無異。
如對本判決不服，應於送達後十日內，向本院提出上訴狀。（應抄附繕本）告訴人或
被害人如對於本判決不服者，應具備理由請求檢察官上訴，其上訴期間之計算係以檢
察官收受判決正本之日期為準。
                                  法院書記官
中      華      民      國    九十四    年      六      月      九      日
附錄本判決論罪之法律條文：
中華民國刑法第二百一十六條：
行使第二百十條至第二百十五條之文書者，依偽造、變造文書或登載不實事項或使登
載不實事項之規定處斷。
中華民國刑法第二百一十條：
偽造、變造私文書，足以生損害於公眾或他人者，處五年以下有期徒刑。
中華民國刑法第二百一十二條：
偽造、變造護照、旅券、免許證、特許證及關於品行、能力服務或其他相類之證書、
介紹書，足以生損害於公眾或他人者，處一年以下有期徒刑、拘役或三百元以下罰金
。
中華民國刑法第三百三十九條第一項：
意圖為自己或第三人不法之所有，以詐術使人將本人或第三人之物交付者，處五年以
下有期徒刑、拘役或科或併科一千元以下罰金。
中華民國刑法第二百一十九條：
偽造之印章、印文或署押，不問屬於犯人與否，沒收之。
